【裁判字號】    91,訴,1025
【裁判日期】    920415
【裁判案由】    拆屋還地
【裁判全文】
臺灣嘉義地方法院民事判決  九十一年度訴字第一○二五號
    原      告    丙  ○
                              .
    訴訟代理人    嚴庚辰律師
    複  代理人    徐漢堂律師
    被      告    乙○○
    訴訟代理人    甲○○
                              .
右列當事人間請求拆屋還地事件，本院判決如左：
    主      文
座落嘉義縣太保市○○段七九四地號土地，如附圖（嘉義縣水上地政事務所九十二年
一月八日上二土測字第三三００號複丈成果圖）記載Ａ部分建物，面積一百零三．七
一平方公尺，被告應拆除並將土地返還原告。
本案訴訟費用應由被告負擔。
本件判決在原告以貳拾肆萬貳仟元，為被告提供擔保後，可以假執行。
    事實及理由
壹、原告主張：
  一、嘉義縣太保市○○段七九四地號土地，為原告所有，被告並非土地共有人，亦
      無合法使用以上土地的權利，而無權占用附圖記載Ａ部分土地，面積達一０三
      ．七一平方公尺，原告多次催促被告拆屋還地，但被告均置之不理。
  二、已登記不動產所有人的物上請求權，並無消滅時效的適用（司法院大法官釋字
      第一０七號、第一六四號解釋意旨參照），原告所有土地既已登記，被告抗辯
      有消滅時效的適用，並無理由。
  三、綜上所述，被告無權占用附圖記載Ａ部分土地，原告根據所有物返還請求權法
      律關係提起本件訴訟，並請求如主文第一項所記載的聲明，另願提供擔保請求
      准許為假執行宣告。
  四、提出土地登記謄本二份、地籍圖一份（均是影本），作為證明。
貳、被告抗辯：
    被告現在居住使用的土地，是被告祖先一代一代傳下來，從被告祖先佔有土地，
    已達一百年之久，被告在此居住，亦有五十多年，原告請求被告拆屋還地，其請
    求權應已超過十五年時效而消滅。若原告要被告拆屋還地，也應提出合理的補償
    費及搬遷費。故原告起訴主張被告無權佔有土地，與事實不符，而請求駁回原告
    訴訟。
參、本院判斷：
  一、原告主張的事實，有原告提出土地登記謄本附卷證明，而被告無權占用原告如
      附圖所記載Ａ部分土地，面積達一０三．七一平方公尺，並經本院九十二年一
      月二十二日至現場勘驗屬實，有勘驗筆錄附卷可以證明。因此，原告的主張可
      以認定真實而被本院採信。
      被告抗辯原告所有物返還請求權已因時效經過而消滅。依照民法第一二五條規
      定：「請求權，因十五年間不行使而消滅。但法律所定期間較短者，依其規定
      」，但根據司法院大法官字第一０七號解釋：「已登記不動產所有人之回復請
      求權，無民法第一百二十五條消滅時效規定之適用」、第一六四號解釋：「已
      登記不動產所有人之除去妨害請求權，不在本院釋字第一○七號解釋範圍之內
      ，但依其性質，亦無民法第一百二十五條消滅時效規定之適用」，原告是在九
      十一年三月十五日取得本件土地所有權，有土地登記謄本可以證明，本件土地
      已經登記在案，故無消滅時效的適用，被告的抗辯不能成立。
  二、被告未經原告同意，占用附圖所記載Ａ部分土地面積達一０三．七一平方公尺
      ，被告的行為屬於無權占有，依照民法第七六七條規定：「所有人對於無權占
      有或侵奪其所有物者，得請求返還之」，因此，原告請求被告拆除附圖所記載
      Ａ部分的地上建物，具有法律上理由，應該准許。
  三、綜上所述，被告占用原告所有土地，屬於無權占有，依照民法第七六七條規定
      ，原告請求被告拆除附圖所記載Ａ部分的地上建物，並返還土地給原告，具有
      法律上理由，可以准許。
肆、原告表示願意提供擔保，聲請本院准許宣告假執行。
    原告勝訴，依照民事訴訟法第三九０條第二項規定（請看附錄法條），本院宣告
    ；本件判決在原告以二十四萬二千元提供擔保後，可以假執行。
伍、訴訟費用負擔的依據，依照民事訴訟法第七十八條，判決如主文。
中      華      民      國      九十二    年      四    月      十五    日
                                  臺灣嘉義地方法院民事第二庭
                                      法  官  甘  大  空
右為正本係照原本作成
如對本判決上訴須於判決送達後廿日內向本院提出上訴狀
中      華      民      國      九十二    年      四    月      十五    日
                                      書記官  陳  麗  雅
~F0~
~T40~
附錄法條：
民事訴訟法第三九０條第二項：
「原告陳明在執行前可供擔保而聲請宣告假執行者，雖無前項釋明，法院應定相當之
擔保額，宣告供擔保後，得為假執行。」


司法院資訊處製作；財團法人民間司法改革基金會備份。
